【裁判字號】    90,上易,526
【裁判日期】    900328
【裁判案由】    傷害
【裁判全文】
臺灣高等法院刑事判決                              九十年度上易字第五二六號
    上  訴  人  甲○○
    即  被  告
右列被告因傷害案件，不服臺灣臺北地方法院八十九年度易字第二七九六號，中華民
國八十九年十二月廿九日第一審判決（起訴案號：臺灣臺北地方法院檢察署八十九年
度偵字第二○八四二號），提起上訴，本院判決如左：
    主  文
原判決撤銷。
甲○○共同傷害人之身體，處拘役貳拾日，如易科罰金以佰元折算壹日。
    事  實
甲○○於民國八十九年十月二日下午七時許，與已滿十八歲之詹明來共同基於普通傷
害犯意，由臺北市○○區○○街六○○巷一○○弄七五號門外追打乙○○至同巷弄七
五號之五屋前路邊，並由詹明來徒手扼住乙○○頸部使其倒地，造成頸部紅腫多處、
左肘、雙膝擦傷。經乙○○告訴，由臺北市政府警察局信義分局移送臺灣臺北地方法
院檢察署檢察官偵查起訴。
    理  由
一認定犯罪事實所憑之證據及理由：
(一)上訴人與詹明來二人如何於前述時、地共同追出毆打告訴人成傷之經過，已據告訴
  人於警訊、偵查及審理中指訴明確（偵卷第六頁、第廿二頁，原審卷第廿三頁）。
(二)前項指訴，與證人林玉蘭證述「詹明來先出手打我先生乙○○，我先生跑出去說要
  報警，詹明來跟著追出去」等語相符（原審卷第廿二頁）。
(三)告訴人提出臺北醫學院附設醫院診斷證明斷書，載明頸部紅腫多處、左肘及雙膝擦
  傷（偵卷第七頁）。
二對於被告有利之反證不予採納之理由：
(一)上訴人不否認於前述時間前往告訴人住處，就告訴人經常在路上向其吐口水一事而
  為爭執，但矢口否認有任何毆打告訴人之犯行，辯稱：僅以言語理論，並無動手之
  意，乙○○所受傷害可能是自己跌倒受傷的云云。
(二)惟查：告訴人若係如被告所辯自己跌倒，其頸部當不至紅腫多處。依其傷勢觀察，
  應與告訴人所訴遭上訴人等共同毆打、並由詹明來徒手扼頸成傷之情形相符。
(三)證人詹明來在原審否認與上訴人共同追打告訴人，亦與前述驗傷診斷書所載內容不
  符，應係共犯事後相互迴護之詞，不足以採為有利於被告之判斷依據。
三論罪科刑之理由：
(一)上訴人所為，觸犯刑法第二百七十七條第一項之普通傷害罪。其與詹明來有犯意聯
  絡及行為分擔，為共同正犯。
(二)原審據以論罪科刑，雖非無見，但基於下列理由，應予撤銷改判：
1.上訴人犯罪之後，刑法第四十一條已於九十年一月十日修正公布、自同月十二日起
  施行，現行條文第一項將短期自由刑得易科罰金適用範圍法定最重本刑上限之有期
  徒刑三年以下提高至五年以下，與修正前之規定內容已有不同，就本案最重本刑為
  三年以下有期徒刑罪名而論，適用裁判時之法律對於上訴人並無不利，自無仍依舊
  法第四十一條裁判之餘地。原審不及斟酌比較適用，已屬無可維持。
2.科刑之判斷必須審酌犯罪之動機及犯人與被害人平日之關係等一切情狀，原判決科
  處上訴人有期徒刑四月，僅抽象記載審酌被告犯罪手段、所生損害、犯罪後之態度
  等情狀，未見併就上訴人與告訴人平日積怨之互動因素作何斟酌，而綜觀上訴人遭
  受當街唾吐侮慢以及告訴人所受傷勢尚屬輕微等情，遽予量處有期徒刑，亦難認為
  已達妥適。
(三)審酌上訴人以往尚乏重大不良紀錄，因遭人唾侮刺激失慮觸法，所造成之傷害情節
  非重等一切情狀，認宜量處如主文所示較輕之刑，並諭知易科罰金之折算標準。
四適用之法條：刑事訴訟法第三百六十九條第一項前段、第三百六十四條、第二百九
  十九條第一項前段，刑法第二十八條、第二百七十七條第一項、第二條第一項前段
  、第四十一條第一項，罰金罰鍰提高標準條例第一條前段、第二條。
中      華      民      國      九十      年      三    月    二十八    日
                                  審判長法  官  劉  靜  嫻
                                        法  官  吳      燦
                                        法  官  林  勤  綱
右正本證明與原本無異。
不得上訴。
                                        書記官  鐘  麗  芳
中      華      民      國      九十      年      三    月     三十     日
附錄本案論罪科刑法條全文
刑法第二百七十七條第一項
傷害人之身體或健康者，處三年以下有期徒刑、拘役或一千元以下罰金。


司法院資訊處製作；財團法人民間司法改革基金會備份。
